---
title: "Artigo: A melhora da depressão reduz a interferência da dor crônica na vida diária"
author: "Prof. Tatiane Moraes - Institute of Social Medicine/UERJ"
format: html
editor: visual
---

## Introdução

Este documento consolida a formatação e revisão do banco de dados de pacientes da Clínica da Dor do Hospital Universitário Pedro Ernesto - HUPE da UERJ. Este banco de dados é composto por pacientes que finalizaram o Programa de Autogerenciamento da Dor Crônica (PADC) promovido por equipe multidisciplar da Clínica da Dor.

O banco e as análises aqui apresentadas têm como objetivo identificar o papel da melhora da depressão na melhora da intensidade e da interferencia da dor e integram a dissertação de mestrado e artigo liderado por Paula Assunção.

## Consolidação do Banco de Dados

Baixar banco de pacientes que finalizaram de modo presencial o PADC. As variáveis que compoem o banco e que são de interesse deste projeto são:

1.  **Variáveis Resposta**

**Melhora da intensidade da dor:**

Estimada a partir dos resultados do Inventário Breve de Dor (BPI), considerando a diferenca entre o score obtido no momento basal e na reavaliação, após o PADC, onde a redução de dois pontos ou mais indica melhora na intensidade da dor, ou seja:

-   Não houve melhora da intensidade da dor: 0 (diferença \<2)

-   Houve melhora da intensidade da dor: 1 (diferença \> ou = 2)

**Melhora da interferência da dor:**

Estimada a partir dos resultados do Inventário Breve de Dor (BPI), considerando a diferenca entre o score obtido no momento basal e na reavaliação, após o PADC, onde a redução de dois pontos ou mais indica melhora na interferência da dor, ou seja:

-   Não houve melhora da intenferência da dor: 0 (diferença \<2)

-   Houve melhora da interferência da dor: 1 (diferença \> ou = 2)

2.  **Variável explicativa:**

**Melhora da depressão:**

Estimada através da diferença entre o score obtido no momento basal e no momento de reavaliação. Foram considerados deprimidos os pacientes cujo score era igual ou superior a XX. Assim, foram identificados e categorizados os seguintes grupos:

Grupo 1 - Pacientes sem depressão no momento basal e na reavaliação

Grupo 2 - Pacientes com depressão no momento basal que apresentaram remissão na reavaliação

Grupo 3 - Pacientes com depressão persistente (com depressão no momento basal que não melhoraram da depressão na reavaliação)

Grupo 4 - Pacientes não deprimidos no momento basal e deprimidos na realiação\

3.  **Varáveis de Controle:**

**Faixa etária**: 18 a 39, 40 a 59 e maiores de 60 anos

**Sexo**: Masculino e feminino

**IMC**: normal: ≥ 17 a \< 25 kg/m²; sobrepeso: ≥ 25 a \< 30 kg/m²; e obesidade ≥ 30 kg/m²

**Uso de antidepressivos**: Sim e Nao

###A PARTIR DAQUI VOU ATUALIZAR O BANCO E AS ANALISES

```{r}
1 + 1
```

You can add options to executable code like this

```{r}
#| echo: false
2 * 2
```

The `echo: false` option disables the printing of code (only output is displayed).
