---
title: "Artigo: A melhora da depressão reduz a interferência da dor crônica na vida diária"
author: "Prof. Tatiane Moraes - Institute of Social Medicine/UERJ"
format: html
editor: visual
---

## Introdução

Este documento consolida a formatação e revisão do banco de dados de pacientes da Clínica da Dor do Hospital Universitário Pedro Ernesto - HUPE da UERJ. Este banco de dados é composto por pacientes que finalizaram o Programa de Autogerenciamento da Dor Crônica (PADC) promovido por equipe multidisciplar da Clínica da Dor.

O banco e as análises aqui apresentadas têm como objetivo identificar o papel da melhora da depressão na melhora da intensidade e da interferencia da dor e integram a dissertação de mestrado e artigo liderado por Paula Assunção.

## Consolidação do Banco de Dados

### Descrição das variáveis

As variáveis que compoem o banco e que são de interesse deste projeto são:

1.  **Variáveis Resposta**

**Melhora da intensidade da dor:**

Estimada a partir dos resultados do Inventário Breve de Dor (BPI), considerando a diferenca entre o score obtido no momento basal e na reavaliação, após o PADC, onde a redução de dois pontos ou mais indica melhora na intensidade da dor, ou seja:

-   Não houve melhora da intensidade da dor: 0 (diferença \<2)

-   Houve melhora da intensidade da dor: 1 (diferença \> ou = 2)

**Melhora da interferência da dor:**

Estimada a partir dos resultados do Inventário Breve de Dor (BPI), considerando a diferenca entre o score obtido no momento basal e na reavaliação, após o PADC, onde a redução de dois pontos ou mais indica melhora na interferência da dor, ou seja:

-   Não houve melhora da intenferência da dor: 0 (diferença \<2)

-   Houve melhora da interferência da dor: 1 (diferença \> ou = 2)

2.  **Variável explicativa:**

**Melhora da depressão:**

Estimada através da diferença entre o score obtido no momento basal e no momento de reavaliação. Foram considerados deprimidos os pacientes cujo score era igual ou superior a 11. Assim, foram identificados e categorizados os seguintes grupos:

Grupo 1 - Pacientes sem depressão no momento basal e na reavaliação

Grupo 2 - Pacientes com depressão no momento basal que apresentaram remissão na reavaliação

Grupo 3 - Pacientes com depressão persistente (com depressão no momento basal que não melhoraram da depressão na reavaliação)

Grupo 4 - Pacientes não deprimidos no momento basal e deprimidos na realiação\

3.  **Variáveis de Controle:**

**Faixa etária**: 18 a 39, 40 a 59 e maiores de 60 anos

**Sexo**: Masculino e feminino

**IMC**: normal: ≥ 17 a \< 25 kg/m²; sobrepeso: ≥ 25 a \< 30 kg/m²; e obesidade ≥ 30 kg/m²

**Uso de antidepressivos**: Sim e Nao

### Organização do Banco

Baixar banco de pacientes que finalizaram o PADC, selecionar aqueles que finalizaram de modo presencial e manter somentes as variaveis de intesse no banco: melhora intensidade, melhora interferência, melhora depressão, imc e imc cetgorico, idade e idade categorico, sexo e uso de antidepressivos. Ao final, avaliar missing de cada variável.

##FALTA: #FAZER SEXO CATEGORICO E NUMERICO, ONDE M = 0 E F = 1

```{r}
#| echo: true

banco_dor_presencial <- read.csv("UerjDataCleanv8.csv", sep = ";", dec = ",", header = TRUE)
head(banco_dor_presencial)

library(dplyr)

banco_dor_presencial <- banco_dor_presencial %>%
  filter(MODALIDADE_ONLINE == 0)

summary(banco_dor_presencial)
colnames(banco_dor_presencial)

banco_dor_presencial <- banco_dor_presencial %>%
  select("codigo", "MODALIDADE_ONLINE", "Sexo", "Raça",
  "Escolaridade", "EscolariedadeNumerica",
  "score_HADS_depressao", "score_HADS_ansiedade",
  "Intensidadedador_B", "Interferenciadador_B",
  "Peso", "Altura", "IMC", "Antidepressivos",
  "score_Ansiedade_reavaliacao", "score_depressao_reavaliacao",
  "Melhora_Intensidade", "melhora_interferencia",
  "IMC_cat", "IDADE_cat")

summary(banco_dor_presencial)

#FAZER SEXO CATEGORICO E NUMERICO.
#FAZER TUDO NUMERICO
#Avaliaçao de missing


```

Estimar melhora da depressão, criando variável categorica dos grupos, onde:

Grupo 1 (referencia) - Se score_HADS_depressao e score_depressao_reavaliação \< 11 (sem depressão antes e depois)

Grupo 2 (melhorados) - Se score_HADS_depressao \> 11 e e score_depressao_reavaliação \<11 (com depressão antes e sem depressao depois)

Grupo 3 (deprimidos não melhorados) - Se score_HADS_depressao e score_depressao_reavaliação \> 11 (com depressão antes e depois)

Grupo 4 (piorados) - Se score_HADS_depressao \< 11 e e score_depressao_reavaliação \> 11 (sem depressão antes e com depressao depois)

```{r}
#| echo: false
2 * 2
```

The `echo: false` option disables the printing of code (only output is displayed).
